臺灣高雄地方法院刑事判決　　　　　　　　　　　九十三年度簡上字第三二三號
　　公　訴　人　臺灣高雄地方法院檢察署檢察官
　　上　訴　人
　　即　被　告　丁○○
　　上　訴　人
　　即　被　告　戊○○
右列上訴人即被告因傷害案件，不服本院高雄簡易庭九十三年四月二十七日九十三年
度簡字第一九○八號簡易判決（聲請簡易處刑案號：臺灣高雄地方法院檢察署九十三
年度偵字第二二○三號）提起上訴，本院管轄之第二審合議庭認不得以簡易判決處刑
，改依通常程序審理，自為第一審判決如左：
    主  文
原判決撤銷。
丁○○、戊○○均無罪。
    理  由
一、公訴意旨略以：告訴人庚○○與被告戊○○、丁○○係姊弟妹關係。告訴人庚○○於民國九十二年九月五日凌晨三時許，前往其母陳碧蓮位於高雄市鼓山區○○○路一九一號之住處，向同居該處之弟陳秉焜催討欠款，因而與聞訊趕來處理之
    被告戊○○、丁○○發生爭執。詎被告戊○○、丁○○共同基於傷害之犯意聯絡
    ，與告訴人庚○○發生互毆（庚○○涉嫌傷害部分另經檢察官聲請簡易判決處刑
    ），致告訴人庚○○受有頸部、前胸、左上臂多處擦傷、右前臂擦傷及右腰鈍傷
    等傷害。因認被告丁○○、戊○○二人均涉有刑法第二百七十七條第一項之傷害
    罪嫌等語。
二、按犯罪事實應依證據認定之，無證據不得認定犯罪事實；次按不能證明被告犯罪
    者，應諭知無罪之判決，刑事訴訟法第一百五十四條第二項、第三百零一條第一
    項分別定有明文。又事實之認定，應憑證據，如未能發現相當證據，或證據不足
    以證明，自不能以推測或擬制之方法，為裁判基礎；且認定不利於被告之事實須
    依積極證據，苟積極證據不足為不利於被告事實之認定時，即應為有利於被告之
    認定；另認定犯罪事實所憑之證據，雖不以直接證據為限，間接證據亦包括在內
    ，然而無論直接證據或間接證據，其為訴訟上之證明，須於通常一般之人均不致
    有所懷疑，而得確信其為真實之程度者，始得據為有罪之認定，倘其證明尚未達
    到此一程度，而有合理之懷疑存在而無從使事實審法院得有罪之確信時，即應由
    法院為諭知被告無罪之判決（最高法院四十年台上字第八六號、三十年台上字第
    八一六號、七十六年台上字第四九八六號分別著有判例參照）。
三、公訴意旨認被告戊○○、丁○○二人涉有傷害罪嫌，無非係以：（一）右揭犯罪
    事實，業據告訴人於警詢時及檢察官偵訊中指訴歷歷，復有診斷證明書一紙在卷
    足稽。（二）自告訴人之驗傷診斷證明書觀之，告訴人之傷勢為頸部、前胸、左
    上臂多處擦傷、右前臂擦傷及右腰鈍傷等傷害，核與告訴人所指訴被告傷害之情
    節相符，是以告訴人所言，應堪採信。（三）告訴人之身體受有多處相似之傷害
    ，及被告丁○○自承案發當時因為告訴人酒醉在罵伊，且告訴人先打伊，伊用手
    擋並將告訴人推開，戊○○將告訴人拖開一節，而被告戊○○自承：告訴人去伊
    母親那裡吵，丁○○要告訴人不要吵，告訴人就出手打丁○○，伊就將告訴人拉
    開等情，足臻被告二人當時均具有傷害告訴人之動機且進而與告訴人發生互毆之
    可能性。因認被告二人涉有傷害罪嫌。惟本件訊據被告丁○○、戊○○二人均堅
    決否認犯行，被告丁○○辯稱：當天伊有被打，但伊並無還手，關於診斷證明書
    所載之傷勢，那是舊傷，庚○○喝酒過來的時候就已經傷痕累累，伊質疑驗傷單
    之傷勢是否因為告訴人與伊等拉扯而受傷，如果是伊造成，不可能馬上瘀青等語
    ；被告戊○○則辯稱：伊沒有打告訴人，是告訴人要打丁○○，才去拉她，她來
    要錢時已經很晚了，她當時喝了酒，發酒瘋等語。
四、經查：
（一）告訴人庚○○於警訊中提出驗傷診斷書乙紙，證明其確受有前揭傷害乙節，經
      本院前往國軍左營醫院附設民眾診療服務處調取告訴人急診病歷資料結果，確
      有告訴人於九十二年九月五日四時三十分抵達該院，並於同日四時五十分離開
      ，及告訴人受前揭傷害等紀錄，此有國軍左營醫院急診創傷病歷影本乙份在卷
      可稽。雖告訴人警詢筆錄所載詢問時間係自九十二年九月五日三時三十分起，
      至同日四時二十分止，惟訊據證人即於警詢時負責詢問告訴人之警員丙○○到
      庭證稱：伊當日值二點至四點備勤，因另一同事較晚到，故伊代其巡邏勤務，
      約二點多時，通報鼓山地區有人打架，伊過去處理，後伊另值四點至六點巡邏
      勤務，於第二次巡邏後製作告訴人筆錄等語。再觀之卷附高雄市政府警察局鼓
      山分局鼓山派出所十九人勤務分配表，證人丙○○確係輪值當日凌晨二點至四
      點之備勤及四點至六點之機車巡邏勤務。衡情證人丙○○當係於值巡邏勤務後
      ，始回派出所製作筆錄，而證人丙○○復稱其應係於第二次巡邏後製作筆錄，
      故警詢筆錄所載詢問時間當係誤載，惟此亦無礙於告訴人急診病歷所載內容之
      真實性，告訴人確受有前揭傷害無訛。然而，該急診病歷及診斷證明明所載告
      訴人所受傷害固非不實，惟此亦僅能證明告訴人於急診驗傷時確受有上開傷害
      ，尚不能證明其傷害係何人所造成，亦不能證明係何時造成，仍須審酌其他證
      據以資認定。
（二）告訴人庚○○就其如何受傷乙節，先於警詢中指稱：「…丁○○及戊○○看見
      我便叫罵，然後把我用力拉扯推倒在地，便開始徒手毆打我。」（參警卷第一
      頁）復於本院審理時供稱：「（檢察官問：你所告訴之情形如何？）去年九月
      時正確時間忘記了，我打電話給我給我三弟陳秉焜，他是從事夜市的生意，我
      向他討債，他欠我甚六十萬，那時我大弟己○○之媳婦在，大弟之媳婦打電話
      給己○○，沒有多久，戊○○、丁○○騎乘機車過來，向我叫罵，並拉扯我衣
      服，將我推倒在地，我不知道是什麼情形，我三個弟弟有人打電話煽動。」、
      「（檢察官問：他們如何打你？）外面進來罵我，拉我身體那裡我不知道。」
      、「（檢察官問：拉哪裡？）忘記了。」、「（檢察官問：只有用手有無持工
      具？）沒有，他們是徒手拉我。」（參本院九十三年八月十八日審判筆錄）告
      訴人雖於警詢中指稱被告二人有拉扯及毆打其之舉動，然於本院審理時則僅指
      稱被告二人有拉扯之動作，而未指陳被告二人除拉扯外，尚有何其他毆打告訴
      人之舉動，是告訴人就被告二人傷害之手段乙節，先後供述已然不一，其證詞
      信憑度如何，自非無疑。
（三）告訴人雖於本院審理時供稱其前往證人己○○住處時並未喝酒等語，惟訊據證
      人己○○到庭證稱告訴人當日有喝酒，而當日前往處理之員警甲○○亦證稱告
      訴人當日已喝醉等語（參本院九十三年八月十八日審判筆錄）。足認告訴人所
      稱其當日未飲酒云云，顯非事實。足見本件確係因告訴人於酒醉後前往證人己○○住處爭執後所發生，而告訴人就本件事實發生經過情形，竟刻意隱瞞其喝
      醉酒之事實，則其所為之指述是否可信，更非無疑。
（四）告訴人雖受有前揭傷害，惟訊據證人己○○到庭結證稱：「（檢察官問：當時
      情形如何？）庚○○是我二姐，他當時有喝很多酒，我母親中風，他每次來都
      是要來拿黃金或來吵，我問他母親已經中風，請他不要吵母親，那時正好我二
      弟戊○○回來，他說大姐你好心一點，我二姐要去打戊○○，戊○○就跑到外
      面去，後來他們就跑到外面吵架，我說三更半夜不要吵架，當時是我二姐要動
      手，他來的時候身上就有舊傷，但已經結疤。」（參本院九十三年八月十八日
      審判筆錄）核與被告丁○○所陳告訴人到達時即已傷痕累累等語相符。而證人
      即當日值巡邏勤務前往處理本件糾紛之警員丙○○亦到庭證稱：「（審判長問
      ：當天情形？）那天我輪貳點到四點之備勤，那天有一個同事比較晚來，所以
      我代他的巡邏班，去執勤，值班說鼓山那裡有人打架，我去的時候，是貳點多
      ，沒有看到打架，而告訴人庚○○自稱他被打，他身上有點瘀青…。」、「（
      審判長問：庚○○身上之瘀傷是舊傷或新傷？）衣服好像有拉扯之痕跡，胸部
      、上手臂的瘀傷可以看到，不知道該傷是何時造成，我只有看到他們大聲吵架
      ，並無打架。」（參本院九十三年九月六日審判筆錄）衡以一般經驗法則，人
      體受傷後，通常均不至於立即在外表呈現瘀青現象，而須經過數小時之時間後
      ，外表始會呈現瘀青現象。是證人丙○○既係值巡邏勤務而於當事人報案後立
      即前往處理，則其到達現場時，距本件雙方爭執拉扯之時，自不過短短數分鐘
      之時間。果若告訴人所受傷害，係被告二人所造成，則在此短短數分鐘之時間
      ，竟已明顯呈現瘀青之現象，實與常情有違。而證人丙○○於案發後數分鐘之
      時間抵達現場時，告訴人身體既已有明顯之瘀青現象，則其瘀傷當係非於與被
      告二人爭執拉扯時所造成，是證人己○○之所證及被告丁○○所供告訴人於到
      達時即已有舊傷乙節，應屬可採。而告訴人既於與被告二人爭執拉扯前即已受
      有舊傷，且於爭執前即已有酒醉現象，復於本院審理時刻意隱瞞此一事實，則
      於其急診病歷及驗傷診斷書所載之傷勢是否係與被告二人爭執拉扯後所造成，
      即非無疑，本件告訴人所受傷害，實有非被告二人造成之合理懷疑，揆諸前開
      判例說明，實難認告訴人所受傷害與被告二人之拉扯行為間，確有相當之因果
      關係。綜上，本件公訴人所舉之證據均不足以證明被告二人傷害之犯行，此外
      ，又查無其他積極證據足以證明被告確有公訴人所指之犯行，本件應屬犯罪不
      能證明，揆諸前揭說明，依法自應為無罪判決之諭知。原審未察遽就此部分論
      罪科刑，容有未洽，上訴人即被告二人堅決否認犯罪指摘原判決不當，為有理
      由，自應撤銷原判決，並依法諭知無罪之判決
五、末按檢察官聲請以簡易判決處刑之案件，經法院認為有第四百五十一條之一第四
    項但書之情形者，應適用通常訴訟程序審判之，刑事訴訟法第四百五十二條定有
    明文；且對於簡易判決之上訴，準用刑事訴訟法第三編第一章及第二章之規定，
    管轄第二審之地方法院合議庭受理簡易判決上訴案件，應依通常程序審理。其認
    案件有刑事訴訟法第四百五十二條之情形者，應撤銷原判決，逕依通常程序為第
    一審判決，法院辦理刑事訴訟簡易程序案件應行注意事項第十四項亦規定詳盡。
    本件經本院審理後，認被告應為無罪之諭知，已如前述，而有刑事訴訟法第四百
    五十一條之一第四項但書第三款之情形，故依前揭規定，應由本院合議庭逕依通
    常程序審理後，自為第一審判決，檢察官或被告如不服本判決，仍得於法定上訴
    期間內，向管轄之第二審法院提起上訴，附此敘明。
據上論斷，應依刑事訴訟法第四百五十二條、第四百五十五條之一第三項、第三百六
十九條第一項前段、第三百六十四條、第三百零一條第一項，判決如主文。
本案經檢察官乙○○到庭執行職務。
中      華      民      國      九十三      年      九    月    二十    日
                                  臺灣高雄地方法院刑事第十二庭
                                      審判長法官  張世賢
                                            法官  林韋岑
                                            法官  王啟明
右正本證明與原本無異。
如不服本判決，應於判決送達後十日內，向本院提出上訴狀。
                                            書記官   陳寰瑛
中    華    民    國      九十三      年      九      月      二十      日
